【裁判字號】    92,上,122
【裁判日期】    920930
【裁判案由】    損害賠償
【裁判全文】
臺灣高等法院民事判決                              九十二年度上字第一二二號
    上  訴  人  辛○○
                卯○○
                戊○○
                庚○○
                己○○
                癸○○
                巳○○
                乙○○
                寅○○
                壬○○
                丑○○
                子○○
                辰○○
                丁○○
                丙○○
    共      同
    訴訟代理人  楊延壽律師
    被  上訴人  大誠保險經紀人股份有限公司
    兼法定代理人  甲○○
    共      同
    訴訟代理人  梁裕勝律師
右當事人間請求損害賠償事件，上訴人對於中華民國九十一年十一月八日臺灣板橋地
方法院九十一年度訴字第五九四號第一審判決提起上訴，經本院於九十二年九月十六
日言詞辯論終結，本院判決如左：
    主      文
原判決關於駁回上訴人後開第二項之訴部分，及該部分假執行之聲請，並訴訟費用之
裁判均廢棄。
被上訴人應給付上訴人各如附表請求金額欄所示之金額，及均自民國九十一年三月二
十六日起至清償日止，按年息百分之五計算之利息。
其餘上訴駁回。
第一、二審訴訟費用，由被上訴人大誠保險經紀人股份有限公司負擔。
本判決命被上訴人給付部分，於上訴人各以附表供擔保金額欄所示金額為被上訴人預
供擔保後得假執行；但被上訴人如各以附表請求金額欄所示金額為上訴人預供擔保後
，得免為假執行。
    事      實
甲、上訴人方面：
一、聲明：（一）原判決廢棄。（二）被上訴人應連帶給付上訴人各如附表請求金額
    欄所示之金額，及均自起訴狀繕本送達之翌日（即民國九十一年三月二十六日）
    起至清償日止，按年息百分之五計算之利息。（三）前項請求願供擔保以代釋明
    ，請准宣告假執行。（四）被上訴人大誠保險經紀人股份有限公司（以下簡稱大
    誠公司）應同意上訴人如起訴狀附件三至十四及十六至十八所載之保險業績得移
    轉至上新保險經紀人股份有限公司（以下簡稱上新公司）
二、陳述：除與原判決記載相同者茲以引用外，並補稱略以：
（一）兩造並無合意移轉其利益予上新公司：查被上訴人自始否認上訴人之原始權利
      ，遑論同意上訴人將其原認為不存在之權利移轉予上新公司？原審憑空認定，
      實屬謬誤。且上訴人一造亦無將其利益移轉予上新公司之意，只是礙於保險實
      務上，保險公司不接受以個人名義之方式與其簽立經紀代理人合約，故上訴人
      等始擬以上新公司名義出名代為受領該業績而已，惟該業績所涉之權利義務均
      仍由上訴人承受或負擔，申言之，上訴人並無將該利益移轉予第三人上新公司
      之意。
（二）次查，上訴人請求標的有二大部分，一為就保險公司已發放予被上訴人而原應
      屬上訴人所有之佣金報酬，另一為請求被上訴人應「同意」業績移轉。其中就
      系爭佣金報酬請求之部分，按系爭股東會議事錄載明「保險公司不願撥出之業
      績，若係整批無法轉移者，其留於本公司之業績部分其利益應依原大誠營業計
      畫書中之業務員續繳佣酬發放，核發予離職人員」之真義，本件並無保險公司
      不願移撥之情事而係被上訴人未配合辦理移轉程序之情形，依舉輕明重之法理
      ，被上訴人自無拒絕給付之理。另就業績移轉事宜部分，上訴人乃請求被上訴
      人應為「同意」移轉之意思表示，而非請求被上訴人應直接移轉予上訴人。
三、證據：除援用原審所提證據外，並補提上訴人戊○○八十六年十一月九日業績移
    轉申請書為證。
乙、被上訴人方面：
一、聲明：（一）上訴駁回。（二）如受不利判決，請准供擔保宣告免為假執行。
二、陳述：除與原判決記載相同者茲以引用外，並補稱略以：
（一）本件大誠公司將八十六年十一月三日股東會之議事錄送達予有股東身份之上訴
      人辛○○、戊○○、乙○○，並非為要約之表示，而未具股東身分之業務員，
      其並未寄發股東會議事錄，大誠公司亦無為要約之表示自明。系爭股東會決議
      通過辦理股權移轉、業績移轉應遵循之作法之內容係對大誠公司所有股東及業
      務員均發生拘束力，決議當時並不知何股東要退股，亦不知何業務員要離職，
      是系爭股東會決議並非針對上訴人所稱九位欲辦理股權轉讓股東，更非是已同
      意上訴人之業績移轉，因此欲退出大誠公司運作之業務員仍須依有關規定履行
      「親簽離職切結書」之程序，始可謂合於公司辦理業績移轉之程序。
（二）又上訴人辛○○、戊○○（以下簡稱辛○○、戊○○）因違反財政部核定之「
      業務員管理規則」第七條之規定，而經被上訴人於八十六年九月份第二次董事
      會決議分別解除業務員合約及簽署人聘約關係在案。上訴人乙○○（以下簡稱
      乙○○）之業務員資格於八十六年十一月二十二日亦經被上訴人終止在案。上
      訴人卯○○、庚○○、己○○、癸○○、巳○○、寅○○、壬○○、丑○○、
      子○○、丁○○、丙○○、辰○○（以下簡稱卯○○等人）雖為被上訴人公司
      之業務員，但伊等與大誠公司之合約係一年一簽，伊等未於八十六年底以前與
      被上訴人簽訂八十七年度業務員合約，則上訴人自八十七年起已非被上訴人公
      司業務員自明。又大誠公司根據股東大會改組公司之決議，且原合約已有增訂
      內容，特別於八十六年十二月十六日發文，通知被上訴人所屬各通訊處公告予
      各業務人員知曉，業務員若欲於八十七年度與大誠公司續約，應於八十六年十
      二月三十日前親赴總公司簽業務承攬合約，逾期未完成親赴簽約者，視同不與
      公司續訂合約，但卯○○等人並未於上開期限前，親赴公司簽訂業務承攬契約
      ，當已喪失大誠公司業務員資格。從而，上訴人請求大誠公司應與甲○○連帶
      給付保險佣金及將業績移轉與上新公司均顯無理由。
三、證據：援用原審所提出證據。
    理      由
一、按判決，除別有規定外，應本於當事人之言詞辯論為之，民事訴訟法第二百二十
    一條第一項定有明文。又，第一審訴訟程序有重要瑕疵者，第二審法院雖得廢棄
    第一審判決及程序中瑕疵之部分，將該事件發回第一審法院，但應否發回，在第
    二審法院原得斟酌情形定之，並非必須發回（最高法院二十年上字第五一六號判
    例意旨參照）。經查，原審本於兩造所主張之基礎事實，據以為判決認定兩造間
    之法律關係為「第三人利益契約、債權讓與、債務承擔」，雖非被上訴人於原審
    所提之陳述或主張，且未經兩造就此為言詞辯論，即逕行認定兩造已約定將債權
    移轉予第三人（即上新公司），並為上訴人敗訴之判決等情，固有卷附原判決可
    憑，其訴訟程序雖有瑕疵（最高法院七十三年度台上字第二七一五號判決意旨參
    照），然將事件發回原法院，以因維持審級制度認為必要時為限（民事訴訟法第
    四百五十一條第一項但書規定參照），本院斟酌原審對於兩造所提出之基礎事實
    及證據，已均為調查及辯論，對於上訴人之審級利益並無影響，是上訴人主張原
    審就伊等所起訴爭執之法律關係，自為創設並認定兩造間之法律關係，已逾越言
    詞辯論之範圍，請求將本件發回原法院更為審理云云，核無發回原法院更為審理
    之必要，合先陳明。
二、上訴人起訴主張：伊等原均任職於大誠公司，從事人身保險之招攬業務，其中辛
    ○○、戊○○、乙○○並為大誠公司之股東，卯○○等人則為伊等所屬直接業務
    員。大誠公司乃一保險經紀人公司，依保險法第九條之規定，分別與國華、中國
    、慶豐、國寶、中興人壽保險公司（以下簡稱國華人壽等公司）洽訂經紀合約，
    議訂各項佣金比率後，各業務員即向被保險人推介上開有簽署經紀合約之各家保
    險商品，待正式投保後，大誠公司即得領取佣金，再依公司營業計劃書之規範，
    核發予上訴人。嗣於八十六年間，因股東間經營理念不合，大誠公司乃於八十六
    年十一月三日召開臨時股東會並決議九位欲辦理股權轉讓者，該股東及直屬業務
    員之業績，被上訴人同意依伊等意願併同轉出，除非保險公司不願撥出之業績，
    始留於被上訴人，但大誠公司向保險公司受領該部分之業績佣酬後，仍應繼續核
    發予該離職人員。詎大誠公司事後僅配合陳信仲、劉秋芬、朱三英、孟昭棟四位
    股東及其等所直屬業務員之業績移轉事宜，上訴人之部分，卻因大誠公司之法定
    代理人即被上訴人甲○○（以下簡稱甲○○）挾怨報復、故意拒不用印，而無法
    辦理，上開各保險公司因此將上訴人所應領之業績佣酬繼續核撥予大誠公司。則
    依前開臨時股東大會決議及股票讓渡書之意旨，大誠公司已與上訴人間成立契約
    ，即大誠公司依約負有協助上訴人業績移轉至伊等指定公司之義務，但迄未履行
    ，乃依據契約關係，請求大誠公司不履行業績移轉義務所致伊等之損害，即八十
    六年十月起迄九十年十二月止應領而未領之佣酬（詳如附表請求金額所示）。甲
    ○○為大誠公司之法定代理人，竟因遭上訴人提出刑事告訴，即挾怨報復，故意
    拒不配合用印，出具移轉業績同意書予各保險公司，致上訴人受有損害。上訴人
    併得依據侵權行為法則及不當得利，請求甲○○及大誠公司應連帶給付上訴人各
    如附表請求金額欄所示之金額，大誠公司依約並應同意將上訴人如起訴狀附件三
    至十四及十六至十八所載之保險業績得移轉至指定公司即上新公司等語（經原審
    判決敗訴後，原審原告葉碧蕙提起上訴後，嗣具狀撤回上訴，有卷附撤回上訴狀
    足憑，是此部分業已確定）。
三、被上訴人則以：（一）大誠公司於八十六年十一月三日召開臨時股東會決議通過
    辦理股權移轉、業績移轉應遵循之作法，並非針對上訴人所稱九位欲辦理股權轉
    讓股東，更非是已同意上訴人業務人員之業績移轉。又辛○○、戊○○已遭大誠
    公司董事會開除，而喪失業務員資格；乙○○業務員資格亦經大誠公司開除而喪
    失；卯○○等人因未與大誠公司續約而喪失業務員資格。其等自無給付如附表請
    求金額欄所示金額之義務。（二）前開業績移轉之決議業經大誠公司於八十六年
    十一月二十五日臨時股東會廢止在案，且大誠公司僅有協助業績移轉義務，並無
    移轉義務，是上訴人請求其依決議或依股份轉讓契約移轉業績自無理由云云，資
    為抗辯。
四、查上訴人原均任職於大誠公司，從事人身保險之招攬業務，辛○○、戊○○、乙
    ○○並為大誠公司股東，此有上訴人提出大誠公司股東名簿為證（見原審卷第二
    五九至二六一頁），復為大誠公司所不爭執，堪信為真。又大誠公司於八十六年
    十一月三日召開臨時股東大會，並由法定代理人甲○○擔任該會議主席，會中作
    成協助業績移轉相關事宜之決議，且辛○○、戊○○、乙○○並依此決議與大誠
    公司簽訂股票讓渡書等情，業據上訴人提出大誠公司八十六年十一月三日臨時股
    東大會會議紀錄及股票讓渡書等件可稽（見原審卷一一至一三頁、本院卷一二八
    至一三一頁），並為被上訴人所不爭執，亦堪採信為真。
五、本件兩造所爭執者為：（一）上訴人可否依據八十六年十一月三日臨時股東會議
    決議事項，主張與大誠公司間業已成立契約，可據此請求大誠公司給付保險佣金
    ？（二）上訴人請求大誠公司需「同意」將業績移轉至上新公司，是否有據？（
    三）另大誠公司法定代理人甲○○是否有故意或過失不法侵害上訴人之行為？大
    誠公司受領國華人壽等公司所給付之保險佣金，是否有不當得利？茲分別論述如
    下：
（一）上訴人可否依據八十六年十一月三日臨時股東會議決議事項，主張與大誠公司
      間業已成立契約，可據此請求大誠公司給付保險佣金？
  １、按股東會之召集程序或決議方法，違反法令或章程時，股東得自決議之日起三
      十日內，訴請法院撤銷其決議，公司法第一百八十九條定有明文。又查公司股
      東會之召集程序，或其決議方法，違反法令或章程時，股東得自決議之日起一
      個月內，訴請法院撤銷其決議，（修正前）公司法第一百八十九條定有明文，
      該項決議在未撤銷前，仍非無效，此與同法第一百九十一條規定「股東會決議
      之『內容』違反法令或章程者無效」不同（最高法院六十七年台上第二六五一
      號判例意旨參照）。本件大誠公司抗辯：八十六年十一月三日股東會議所為業
      績移轉之決議，業經大誠公司於八十六年十一月二十五日再次召開之臨時股東
      會廢止云云，固據提出大誠公司八十六年十一月二十五日八十六年度臨時股東
      大會會議紀錄在卷可憑（見原審卷一一二頁、一一八頁），惟查觀諸大誠公司
      於八十六年十一月三日所為之股東會決議「內容」並無任何違反法令或章程，
      且系爭股東會決議亦未據該公司股東於法定期間內訴請撤銷，為兩造所不爭執
      ，則揆諸前開說明，該股東會決議仍非無效，殊不因被上訴人事後決議廢止而
      推翻其效力。況大誠公司於八十六年十一月三日臨時股東會議後，曾於同年月
      七日以（八六）板總字第○八九號函通知上訴人，函文中載明係依據該會議紀
      錄決議辦理，並檢附空白業績移轉申請書與上訴人，經上訴人親自填載後於同
      年月十一日交由公司副總經理曾明德收受等情，有卷附之上開公司通知函（見
      原審卷九八至九九頁）、申請文件簽收單（見原審卷一五頁）等件為證，足證
      ，上訴人於依據八十六年十一月三日股東會議決議事項，交付業績移轉申請書
      與大誠公司時，大誠公司即負有協助業績移轉之義務（詳如後述），雙方間即
      已成立無名契約至明。嗣後大誠公司縱於同年月二十五日再行召開臨時股東會
      議議決否認同年月三日之股東會議議決事項，但承前所述，雙方間既已成立無
      名契約，若於大誠公司未合法解除或終止該契約前，該契約仍屬有效存在。準
      此，被上訴人謂系爭業績移轉之決議業經被上訴人公司八十六年十一月二十五
      日臨時股東會廢止在案，上訴人等請求依決議或依股份轉讓契約移轉業績自無
      理由云云，尚無足採。
  ２、按當事人主張有利於己之事實者，就其事實有舉證之責任，民事訴訟法第二百
      七十七條定有明文。大誠公司抗辯：八十六年九月董事會議分別解除辛○○、
      戊○○之業務員合約及簽署人聘約關係，伊等業務員資格既已喪失，自不得請
      求保險業務佣酬云云，固據提出大誠公司八十六年九月二十五日第二次董事會
      會議記錄可稽（見原審卷第九一頁），惟辛○○、戊○○主張：伊等完全不知
      有該會議，甚且戊○○身為董事亦不知該會議，顯見該會議召集程序有瑕疵等
      語，則大誠公司是否已將該董事會決議及終止雙方間業務員契約之意思表示送
      達與辛○○、戊○○一節，迄未舉證以實其說，且大誠公司於前開董事會後之
      八十六年十一月三日又與辛○○、戊○○簽立股票讓渡書並載明業績移轉意旨
      等情，則上開董事會是否有合法召集即非無疑，況縱有召集，大誠公司亦未證
      明已合法終止雙方間之業務員契約，是辛○○、戊○○主張並未知悉有該終止
      業務員契約乙節為可取，是大誠公司執此置辯，即無可採。
  ３、再按解釋意思表示，應探求當事人之真意，不得拘泥於所用之辭句，民法第九
      十八條定有明文；契約之要約人，因要約而受拘束，民法第一百五十四條本文
      亦有明文。經查，大誠公司八十六年十一月三日臨時股東大會決議：「五、會
      議紀錄：（二）詢問有意願依營業計畫書規定內容辦理股權轉讓之股東人數：
      記有戊○○、乙○○、辛○○．．．等九人。（三）欲辦理股權轉讓之股東人
      數經與本公司協調其應遵循之作法如下：１、每位股東及直屬業務員應於自主
      狀況下親簽離職等切結書，不可由股東代簽，以避免爾後衍生問題。．．．２
      、保險公司不願撥出之業績，若係整批無法轉移者，其留於本公司之業績部分
      ，其利益應依原大誠營業計畫書中之業務員續繳佣酬發放，核發予離職人員。
      ．．．４、業績移轉名冊，原則由各離職員工提出，並經各股東整理後統一提
      出再由總公司複核，確定後再行通知各離職員工。俟彙整完畢後統一函請各保
      險公司處理。．．．．７、本次業績移轉細節，本公司或新合併之公司將不得
      再以新股東身份否決之。本項為有條件轉讓股份及同意合併新公司條件之一。
      ．．．（五）依公司規定本公司將進行合併方案，若有不同意合併事宜之股東
      ，應提出由公司協助收購股票之申請，由公司依合理價格購買，並依雙方約定
      事項（如依業績移轉作法辦理等）辦理。．．．」等情，且辛○○、戊○○、
      乙○○等三人於股東會開會時亦在現場，有卷附該臨時股東大會會議紀錄為證
      （見原審卷一一頁），並為兩造所不爭執。準此可知，八十六年十一月三日臨
      時股東大會所決議上開事項，並經大誠公司於同年月七日以（八六）板總字第
      ○八九號函通知上訴人，並經上訴人依規定提出親自簽署之業績移轉申請書時
      ，則與大誠公司間，即成立無名契約之合意，即大誠公司同意依據上開股東會
      議「（三）欲辦理股權轉讓之股東人數經與本公司協調應遵循之作法」內容履
      行之義務。是大誠公司抗辯：於八十六年十一月二十二日終止與乙○○間之業
      務人員合約關係云云，固據提出大誠公司八十六年十一月二十二日（八六）板
      總字第○九四號函在卷足稽（見原審卷九六頁），但為乙○○所否認，且大誠
      公司迄今仍無法舉證證明該終止函業已通知乙○○，則兩造間原業務員契約關
      係即屬有效存在。是大誠公司辯稱：與乙○○間於八十六年十一月二十二日業
      已終止業務員合約關係云云，即非可採。
  ４、另大誠公司抗辯：因卯○○等人未依據系爭股東會會議第三點第一款規定，親
      自至公司辦理業績移轉聲請書，且雙方亦未續約，則雙方間之業務員合約關係
      即已因期限屆至而當然終止，伊等自不得請求保險佣金云云。但查，依據系爭
      會議決議：「．．．（三）欲辦理股權轉讓之股東人數經與本公司協調其應遵
      循之作法如下：１、每位股東及直屬業務員應於自主狀況下親簽離職等切結書
      ，不可由股東代簽，以避免爾後衍生問題。．．．。」意旨，再參照大誠公司
      右開（八六）板總字第○八九號函通知上訴人，依據該股東會議議決事項辦理
      時，並檢附空白之業績移轉申請書等情以觀，只要是辦理轉讓之股東及直屬業
      務員於自主狀況下所親簽離職等切結書，包含親簽業績移轉申請書等文件，並
      交付與大誠公司時，大誠公司即同意協助將業績移轉與伊等所指定之公司。經
      查，上訴人於八十六年十一月十一日即依據系爭股東會議議決事項，親自填載
      業績移轉申請書等文件，並交與大誠公司之副總經理曾明德等情，有申請文件
      簽收單為證（見原審卷一五頁），並為大誠公司所不爭執，但大誠公司辯稱因
      僅有辛○○一人攜帶上開業績移轉聲請書到公司交與副總經理曾明德，故與系
      爭股東會議議決事項不符云云，但承前所述，該股東會議議決事項僅規定，業
      績移轉申請書需股東及直屬業務員親簽，以避免日後爭議，並非規定必須本人
      親自到公司填載該業績移轉申請書及辦理離職切結書，此觀該會議紀錄自明。
      是大誠公司一再以：卯○○等人未親自至簽署業績移轉申請書，且亦未於八十
      六年十二月三十一日前至公司續約，是不得依上開臨時股東會議議決請求保險
      佣金云云，顯與決議內容不符，委無可取。依上說明，大誠公司自有依約履行
      業績移轉之義務，然大誠公司卻自八十六年起迄今仍未將上訴人之業績移轉至
      伊等所指定之上新公司，仍繼續收取國華人壽等公司依據保險契約所交付之保
      險佣金一節，此為大誠公司所自認（見原審卷一六八頁），則上訴人既已依股
      東會議議決事項，親自填寫業績移轉申請書，即與大誠公司成立契約關係，是
      依據業據契約約定（即八十六年十一月三日臨時股東會議（三）１至７點所示
      ），大誠公司即有將伊等之保險業績移轉與伊等所指定公司（即上新公司）之
      義務，然大誠公司卻未依約將該業績移轉事宜通知國華人壽等公司，使國華人
      壽等公司將保險佣金給付與大誠公司，顯致上訴人受有無法領取保險佣金之損
      害。
  ５、另再參照營業計畫書關於業務員續繳佣酬：分為續繳津貼、服務津貼、附加險
      、收費津貼、年終獎金等項目，然本件上訴人僅請求上開關於「續繳津貼」之
      佣金（見原審卷三○一頁反面），續繳津貼計算率為第二年度為11％、第三年
      起均為6％計算率，有營業計畫書附卷足稽（見原審卷三○頁），是上訴人依
      據該計算率，計算伊等所應領得保險佣金各如附表請求金額欄所示之金額，自
      屬有據，應予准許。雖大誠公司辯稱：上訴人上開計算率以11％計算為無據云
      云，但未舉證以實其說，僅空言否認，自無足採，仍應認以上訴人依據營業計
      畫書計算率所載，計算伊等無法領取保險佣金之損害為可取，是上訴人請求給
      付各如附表請求金額欄所示之金額，於法並無不當。
（二）按命債務人為一定之意思表示之判決確定或其他與確定判決有同一效力之執行
      名義成立者，視為自其確定或成立時，債務人已為意思表示，強制執行法第一
      百三十條第一項固定有明文。惟此所指之「意思表示」係指給付之訴之確定判
      決或與確定判決有同一效力之執行名義給付內容需得為強制執行之標的而言（
      例如：不動產所有權移轉登記之訴，需當事人為協同辦理登記，而對造當事人
      不同意協同辦理或不為辦理時，即得起訴請求移轉，俟判決確定時，即視為已
      為協同辦理之意思表示，另一造當事人即得持該確定判決逕行為辦理移轉登記
      。）。然查，本件大誠公司固依八十六年十一月三日臨時股東會議決議事項，
      於上訴人親自填載業務移轉申請書，並交付於大誠公司時，即與大誠公司成立
      契約（即大誠公司需履行協助將業績移轉與上訴人所指定公司之義務），已如
      前述，則大誠公司雖有協助將上訴人之業績移轉至所指定公司即上新公司之義
      務，然上訴人請求大誠公司以「同意」意思表示為之，惟該「同意」之此一單
      方意思表示，無法為強制執行之標的，是上訴人此部分請求顯為欠缺權利要件
      ，於法無據，應予駁回。
（三）上訴人主張：甲○○竟因遭上訴人提出刑事告訴，即挾怨報復，故意拒不配合
      用印，出具移轉業績同意書予各保險公司，致上訴人受有損害，爰依侵權行為
      法則，請求甲○○及大誠公司負連帶損害賠償責任云云。惟查，上訴人並未舉
      證甲○○有何「執行職務」故意或過失不法加損害於上訴人，且因侵權行為所
      生損害賠償請求權，自請求權人知有損害及賠償義務人時起，二年間不行使而
      消滅，此為民法第一百九十七條第一項前段定有明文，本件上訴人起訴主張甲
      ○○於八十六年十一月十一日之業績移轉申請書上拒不用印，侵害伊等權益，
      惟距伊等起訴時之九十一年三月十八日（有原審卷附起訴狀原審收文戳足憑，
      見原審卷二頁），顯已逾二年之時效。準此，上訴人主張依據侵權行為法則，
      大誠公司應與甲○○同負連帶賠償責任云云，亦屬無據。次按，損害賠償之義
      務人因侵權行為受利益，致被害人受損害者，於時效完成後，仍應關於不當得
      利之規定，返還其所受之利益於被害人，此固為民法第一百九十七條第二項所
      明定，惟查，如前所述，上訴人既無法舉證證明甲○○有何侵權行為，且保險
      佣金係由各該承保之保險公司依約給付予大誠公司，並非上訴人主張係因甲○
      ○侵害伊等權利而取得之利益，是上訴人對甲○○主張民法第一百九十七條第
      二項請求返還不當得利，顯無理由。再查，大誠公司係基於依經紀人合約書向
      各該承保之保險公司收取佣金，上訴人並無何項請求權得逕向各該保險公司收
      取佣金，是大誠公司依約收取各保險業之佣金，並非無法律上之原因，是上訴
      人主張大誠公司受有保險佣金之不當得利云云，顯屬無據。揆諸上開說明，上
      訴人主張甲○○應與大誠公司同負連帶賠償責任一節，自無可取。
六、綜上所述，大誠公司於八十六年十一月三日臨時股東會議決事項，於上訴人親自
    填載業績移轉申請書交付與大誠公司時，大誠公司即負有協助將業績移轉與上訴
    人所指定公司（即上新公司）之義務，雙方即成立無名契約，而上訴人於八十六
    年十一月十一日將該該親簽申請書交付與大誠公司，大誠公司卻未將業績移轉與
    上新公司，致伊等受有無法請領如附表請求金額欄所示保險佣金之損害，則上訴
    人本此該無名契約之法律關係，請求被上訴人應各給付上訴人如附表請求金額欄
    所示之金額及均自起訴狀繕本送達之翌日（即九十一年三月二十六日）起至清償
    日止，按年息百分之五計算之法定遲延利息，為有理由，應予准許。至上訴人請
    求大誠公司，應同意上訴人如起訴狀附件三至十四及十六至十八所載之保險業績
    得移轉至上新公司部分，因該意思表示之給付內容，無法為強制執行之標的，故
    此部分請求為無理由，應予駁回。又，上訴人勝訴部分，兩造分別陳明願供擔保
    為准、免假執行之宣告，經核於法並無不合，爰分別酌定相當擔保金額准許之。
    至於上訴人敗訴部分，其假執行之聲請失所附麗，應併予駁回。原審就上開應准
    許部分，為上訴人敗訴之判決，並駁回假執行之聲請，尚有未洽，上訴意旨求予
    廢棄改判，為有理由，爰由本院予以廢棄改判如主文第二項所示，並依聲請為附
    條件之准、免假執行之宣告。至於上訴人之請求不應准許部分，原判決為上訴人
    敗訴之判決，並駁回假執行之聲請，與本院判決理由容有不同，但結果並無二致
    ，仍應認上訴為無理由，上訴意旨求予廢棄改判，為無理由，應駁回其上訴。
七、據上論結，本件上訴為一部有理由，一部無理由，依民事訴訟法第四百五十條、
    第四百四十九條第一項、第七十九條但書、第四百六十三條、第三百九十條第二
    項、第三百九十二條，判決如主文。
中      華      民      國    九十二    年      九      月     三十     日
                                民事第六庭
                                    審判長法  官  蔡    燉
                                          法  官  俞  慧  君
                                          法  官  楊  絮  雲
正本係照原本作成。
如不服本判決，應於收受送達後二十日內向本院提出上訴書狀，其未表明上訴理由者
，應於提出上訴後二十日內向本院補提理由書狀（均須按他造當事人之人數附繕本）
上訴時應提出委任律師或具有律師資格之人之委任狀；委任有律師資格者，另應附具
律師資格證書及釋明委任人與受任人有民事訴訟法第四百六十六條之一第一項但書或
第二項（詳附註）所定關係之釋明文書影本。
中      華      民      國    九十二    年      九      月     三十     日
                                          書記官  王  秀  雲
附註：
民事訴訟法第四百六十六條之一（第一項、第二項）：
對於第二審判決上訴，上訴人應委任律師為訴訟代理人。但上訴人或其他法定代理人
具有律師資格者，不在此限。
上訴人之配偶、三親等內之血親、二親等內之姻親，或上訴人為法人、中央或地方機
關時，其所屬專任人員具有律師資格並經法院認為適當者，亦得為第三審訴訟代理人
。


司法院資訊處製作；財團法人民間司法改革基金會備份。
